【裁判字號】    90,易,531
【裁判日期】    900417
【裁判案由】    電子遊戲場業管理條例
【裁判全文】
臺灣高雄地方法院刑事判決                            九十年度易字第五三一號
    公  訴  人  臺灣高雄地方法院院檢察署檢察官
    被      告  甲○○
右列被告因違反電子遊戲場業管理條例案件，經檢察官提起公訴（八十九年度偵字第
一七五八二號），本院判決如左：
    主  文
甲○○違反未依電子遊戲場業管理條例規定，辦理營利事業登記，不得經營電子遊戲
場業之規定，處拘役拾伍日，如易科罰金，以佰元折算壹日。
    事  實
一、甲○○係設在高雄市○○○○路一之二號老房子泡沬紅茶店之負責人，未依電子
    遊戲場業管理條例第十一條第一項之規定，向高雄市政府辦理營利事業登記，於
    民國八十九年七月二十三日，擅自在上址店內放置電子遊戲機「小瑪莉」、「九
    九遊戲」及「滿貫大亨」各乙檯，供不特定人益智娛樂打玩之用。嗣於同年月二
    十五日二十時三十分許，經警於上址查獲。
二、案經高雄市政府函送臺灣高雄地方法院檢察署檢察官偵查後聲請以簡易判決處刑
    ，經本院高雄簡易庭認不宜逕以簡易判決處刑，移送本庭改依普通程序審理。
    理  由
一、被告甲○○對於右揭未經許可擺放電子遊戲機「小瑪莉」、「九九遊戲」及「滿
    貫大亨」等各乙檯，經營電子遊戲場業之犯行坦承不諱，並有高雄市政府警察局
    新興分局中山路派出所臨檢現場檢查紀錄表附卷可憑，足徵被告自白與事實相符
    ，應堪採憑。是以本件事證明確，被告犯行堪予認定，應依法予以論罪科刑。
二、按電子遊戲場業管理條例第十五條雖僅規定：「未依本條例規定辦理營利事業登
    記者，不得經營電子遊戲場業」，惟對照同條例第十六條「非電子遊戲場業之其
    他營利事業，不得就其營業場所，供『他人』設置電子遊戲機營業」之規定，顯
    見具有較高違法性之「非電子遊戲場業之其他營利事業，未經許可『自行』設置
    電子遊戲機營業」，亦應不在容許之列，而同受該條例第十五條規範。是以不論
    非電子遊戲場業之其他營利事業之規模大小，或是否以擺設電子遊戲機供不特人
    打玩為其主要營業項目，均非所問，此觀該條例第十五條規定之立法意旨係「為
    健全電子遊戲場之營業秩序」自明。因而，任何人未依該條例規定辦理電子遊戲
    場業之營利事業登記者，除不得經營電子遊戲場業外，亦不得在騎樓、走道、寺
    廟、補習班等場所，自行設置電子遊戲機營業，此不啻為電子遊戲場業管理條例
    第十五條之規定所欲揭櫫之真正意旨，經濟部八十九年三月七日經（八九）商字
    第八九○○五五二一號函同此認定，亦可供參酌。是核被告所為係犯電子遊戲場
    業管理條例第二十二條之違反第十五條規定，未依電子遊戲場業管理條例規定辦
    理營利事業登記，不得經營電子遊戲場業之罪。爰審酌被告素行尚非不佳，有臺
    灣高等法院被告全國前案紀錄表在卷可考；而其犯罪動機及目的係為謀取學費，
    手段為於所開設上開泡沬紅茶店設置前述電子遊戲機檯，且陳列之數量僅三檯，
    犯罪所得之利益應非重大，犯罪所生危害尚屬輕微；犯後對其犯行供承不諱，態
    度尚佳等一切情狀，量處如主文所示之刑，並諭知易科罰金之折算標準，以示懲
    儆。
三、刑法第三十八條第一項第二款所謂供犯罪所用之物，須與犯罪具有直接關係且專
    供犯罪所用，始該當之，此有最高法院五十五年度台上字第一八○○號判決及十
    八年度上字第一四二七號判例表示：「船隻並非專供販運私鹽之用，原判決於沒
    收私鹽之外，並將船隻沒收，殊屬不當」。又比例原則係淵源於憲法上法治國家
    思想一般法律原則之一種，具憲法層次效力，故該原則拘束行政、立法及司法等
    行為，此行政法院著有八十三年十月二十八日判字第二二九一號判決可資參照。
    刑法第三十八條第一項第二款固規定被告所有供犯罪所用之物，得沒收之，惟參
    酌首揭判例，縱經認定係屬「與犯罪有直接關係」之「供犯罪所用之物」，其是
    否應為沒收之宣告，仍應就是否「專供」犯罪所用而為審認。蓋前開電子遊戲機
    具既非屬賭博性質，而純係供遊戲娛樂之用，僅因電子遊戲場業管理條例之規範
    ，致其設置機具之行為構成犯罪，經細究其實質，該機具尚非得認定係為「專供
    」犯罪之用，倘經沒收，不僅於犯罪之預防尚無實質之助益，且徒增司法資源之
    耗費。再者，本件前述之電子遊戲機具並非違禁物，依刑法第三十八條第三項前
    段及第一項第二款規定，僅係「得」沒收之物，並非「應」予沒收之物，是其沒
    收與否，法院仍得依實際情況而為適當之裁量，且該機具又非「專供」犯罪之用
    者，此皆如前述，況被告並未以該電子遊戲機作為賭博等違背社會善良風俗之用
    ，再參以被告所涉僅係最重本刑為一年以下有期徒刑之罪，如將前揭電子遊戲機
    具予以沒收，而致被告另蒙受財產上重大損失，就其所受處罰之刑度與其所受損
    害財產之價值相較，衡諸上開行政法院判決要旨，似與憲法上之比例原則有所不
    符，且上開機具亦未經扣案，從而就該等機具自無宣告沒收之必要，附此敘明。
四、被告於行為後，刑法第四十一條業於九十年一月十日修正公布施行，並於同年月
    十二日生效，依修正前之刑法第四十一條規定：「犯最重本刑為三年以下有期徒
    刑以下之刑之罪，而受六個月以下有期徒刑或拘役之宣告，因身體、教育、職業
    或家庭之關係，執行顯有困難者，得以一元以上三元以下折算罰金」，惟修正後
    之刑法第四十一條第一項規定「犯最重本刑為五年以下有期徒刑以下之刑之罪，
    而受六個月以下有期徒刑或拘役之宣告，因身體、教育、職業或家庭之關係或其
    他正當理由，執行顯有困難者，得以一元以上三元以下，易科罰金。但確因不執
    行所宣告之刑，難收矯正或難以維持法秩序者，不在此限」。比較上開新舊法，
    修正後之刑法第四十一條第一項就得宣告易科罰金之範圍較修正前之舊法之廣，
    是依刑法第二條第一項前段規定，自應適用裁判時之法律即修正後之刑法第四十
    一條第一項規定宣告易科罰金之折算標準。
據上論斷，應依刑事訴訟法第二百九十九條第一項前段，電子遊戲場業管理條例第二
十二條，刑法第十一條前段、第二條第一項前段、修正後第四十一條第一項，罰金罰
鍰提高標準條例第二條，判決如主文。
本案經檢察官劉玲興到庭執行職務。
中      華      民      國      九十      年      四      月    十七    日
                                      臺灣高雄地方法院刑事第六庭
                                          法  官  張世賢
右正本證明與原本無異。
如不服本判決，應於判決送達後十日內，向本院提出上訴狀。
                                          書記官  蔡琬玲
中      華      民      國      九十      年      四      月    十七    日


司法院資訊處製作；財團法人民間司法改革基金會備份。
